【裁判字號】    91,訴,838
【裁判日期】    920122
【裁判案由】    偽造文書等
【裁判全文】
臺灣板橋地方法院刑事判決                          九十一年度訴字第八三八號
    公  訴  人  臺灣板橋地方法院檢察署檢察官
    被      告  甲○○  男  三.
                丙○○
右列被告因偽造文書等案件，經檢察官提起公訴（九十年度偵字第二二三六號），本
院判決如左：
    主  文
甲○○偽造署押，足以生損害於他人，累犯，處有期徒刑肆月，如易科罰金以佰元
折算壹日。扣案之當票上偽造之「乙○○」指印壹枚，及該當票存根聯上偽造之「乙○○」指印壹枚均沒收。
丙○○無罪。
    事  實
一、甲○○曾於民國八十八年間因違反毒品危害防制條例案件，經本院判處有期徒刑
    八月確定，於八十九年七月三十日執行完畢，猶不知悔改，復於八十九年十一、
    十二月間某日，在臺北縣中和市○○路○段路旁拾獲乙○○之國民身分證一張 (
    係乙○○所有，於八十九年三月底某日在臺北縣、市之不詳地點遺失，甲○○所
    犯侵占遺失物罪部分已逾追訴權時效期間) ，又於九十年一月一日下午五時許，
    持乙○○之國民身分證前往臺北縣永和市○○路○段三三九號之三泰當舖，假冒
    乙○○之身分以新臺幣 (下同) 二千元之價格典當錄放影機一台、ＶＣＤ二台，
    並將乙○○國民身分證交予三泰當舖負責人林文欽查核，林文欽乃責令當時在場
    之其妻高秀真依該國民身分證上所載資料填入當票及當票存根聯，又要求甲○○
    在當票及當票存根聯上按捺指印，甲○○遂基於偽造乙○○署押之犯意，在前開
    當票及當票存根聯上按捺指印各一枚，足以生損害於乙○○及林文欽，林文欽隨
    後並將前開當票及乙○○國民身分證交予甲○○收執。嗣於九十年一月十二日晚
    上十一時許，甲○○復持乙○○國民身分證前往前開三泰當舖欲典當其他物品，
    林文欽因數日前曾有警察前去查問乙○○資料，認為有異，乃通知警方前去查獲
    甲○○。
二、案經臺北縣政府警察局永和分局報請臺灣板橋地方法院檢察署檢察官偵查起訴。
    理  由
甲、被告甲○○部分：
一、右揭偽造署押之犯罪事實業據被告甲○○供承不諱，且經被害人乙○○、林文欽
    分別指述在卷，並有被害人林文欽提出之當票 (按因當物已贖回，故當票已交回
    三泰當舖，詳後述) 及當票存根聯影本各一件，及被害人乙○○立據領回國民身
    分證之贓物認領保管單一件在卷可稽。又前開當票上「乙○○」名下之指紋，經
    檢察官送請內政警政署刑事警察局鑑定結果，認與被告甲○○之左拇指指紋相符
    ，有該局九十一年三月十四日刑紋字第○九一○○四七九五七號函一件附卷可按
    ，足認被告甲○○之自白確與事實相符，堪以採信，事證明確，被告甲○○犯行
    足堪認定。
二、核被告甲○○所為，係犯刑法第二百十七條之偽造署押罪。公訴意旨雖認被告甲○○將乙○○國民身分證交由不知情之三泰當舖職員高秀真填具當票上相關資料
    ，再由被告甲○○按捺指印，偽造乙○○典當之當票文書，認被告甲○○係利用
    不知情之三泰當舖職員高秀真填具當票相關資料，為偽造私文書罪之間接正犯，
    而應成立刑法第二百十六條、第二百十條之行使偽造私文書罪；惟查，三泰當舖
    依被告甲○○交付查核之國民身分證上所載資料填入當票及當票存根聯，該當票
    及當票存根聯本為當舖所製作之文書，非被告甲○○有權製作，更無被告甲○○
    利用不知情之三泰當舖職員填具當票相關資料成立偽造私文書罪間接正犯之可言
    。故本件係被害人即三泰當舖負責人林文欽因慎重起見，且為利於將來查核身分
    ，始要求前來典當者在當票及當票存根聯上按捺指印，被告甲○○假冒乙○○名
    義在當票及當票存根聯上按捺指印之行為固應成立偽造署押罪，但應無成立刑法
    第二百十六條、第二百十條行使偽造私文書罪之情事，本件檢察官所引應適用之
    法條尚有未洽，應予變更。查被告甲○○曾於八十八年間因違反毒品危害防制條
    例案件，經本院判處有期徒刑八月確定，於八十九年七月三十日執行完畢，有臺
    灣高等法院檢察署刑案紀錄簡覆表一件在卷可稽，其於前案執行完畢後，五年內
    再犯本件有期徒刑以上之罪，為累犯，應依法加重其刑。爰審酌被告甲○○之素
    行狀況、犯罪動機、手段、目的、所生危害及犯罪後態度等一切情狀，量處如主
    文所示之刑。查被告本案行為後，刑法第四十一條於九十年一月十日修正公布，
    同年一月十二日生效，原條文修正為第四十一條第一項前段，並將得易科罰金之
    罪，從「犯最重本刑為三年以下有期徒刑以下之刑之罪」，修正為「犯最重本刑
    為五年以下有期徒刑以下之刑之罪」，因本件被告所犯之罪本即為「最重本刑三
    年以下有期徒刑以下之刑之罪」，適用新法對於行為人並無不利，依刑法第二條
    第一項前段之規定，本件應適用修正後之現行刑法第四十一條第一項前段條文，
    併就被告上開所量處之刑，諭知易科罰金之折算標準。扣案之當票上偽造之「乙○○」指印一枚，及該當票存根聯上偽造之「乙○○」指印一枚，應依刑法第二
    百十九條之規定沒收之 (公訴意旨誤認被告甲○○僅於當票上偽造「乙○○」指
    印一枚，且僅就該枚指印聲請宣告沒收，尚有未當，附此敘明) 。
三、公訴意旨另以：被告丙○○意圖為自己不法之所有，於八十九年三月底後之某日
    ，在不詳處所拾獲乙○○所有而遺失之國民身分證一張並加以侵占入己持有 (按
    公訴意旨認被告丙○○涉犯刑法第三百三十七條之侵占遺失物罪嫌，應諭知無罪
    之判決，詳後述) ，甲○○明知丙○○持有之乙○○國民身分證係丙○○拾獲侵
    占持有之贓物，卻仍於八十九年底某日在中和市○○路○段附近，自被告丙○○
    處收受而持有，因認被告甲○○涉有刑法第三百四十九條第一項之收受贓物罪嫌
    。公訴意旨認被告甲○○涉有前開罪嫌，係以：右揭事實業據被告甲○○於警訊
    及偵查中坦承不諱，且被害人乙○○亦陳述其國民身分證係於八十九年三月底某
    一天晚上乘車後發現不見等語，被告甲○○供陳丙○○陳述乙○○國民身分證係
    拾獲而得即屬有據等語為其主要論據。訊據被告甲○○否認有何收受贓物犯行，
    辯稱：乙○○國民身分證係伊於八十九年十一、十二月間，在中和市○○路○段
    水溝旁拾得等語。按被告之自白，不得作為有罪判決之唯一證據，仍應調查其他
    必要之證據，以察其是否與事實相符，刑事訴訟法第一百五十六條第二項定有明
    文。經查：
  (一)被告甲○○於警訊中雖陳稱該乙○○國民身分證係「大約一個月 (詳細日期不詳
    ) 在中和市○○路○段附近好樂迪ＫＴＶ (門牌不詳) 給我的，黃本德 (按丙○○原名黃本德) 告訴我是撿到的」 (見偵查卷第七頁) ，其於本院第一次訊問時
    亦稱該乙○○國民身分證是綽號黑人之人即被告丙○○所交付 (見本院九十一年
    度他字第二五八號卷內九十一年十一月十四日訊問筆錄) ，惟查，訊之被告丙○○堅決否認有上揭交付乙○○國民身分證予甲○○之情事 (按被告丙○○於警訊
    、偵查中未曾到案) ，是以，徒憑被告甲○○之上揭自白，已難以認定被告甲○○有自丙○○處收受乙○○國民身分證之收受贓物犯行。
  (二)況且，被告甲○○嗣於本院第二、三次訊問時，即否認該乙○○國民身分證是被
    告丙○○所交付。又，本件被告甲○○於九十年一月一日假冒乙○○之身分前往
    三泰當舖以二千元之價格典當錄放影機一台、ＶＣＤ二台後，該等當物於數日後
    即已贖回，此據被害人即三泰當舖負責人林文欽陳明在卷。經查，訊之被告丙○○陳稱：甲○○是把錄放影機、ＶＣＤ的當單賣給我，他賣給我四千元，我花二
    千元去跟當舖贖回來的。總共六千元，連利息六千多元。我去贖回的，甲○○沒
    有跟我去等語 (見本院九十一年五月二十三日、九十一年十二月十二日訊問筆錄
    ) ；而查，被告甲○○於本院九十一年十一月十四日第一次訊問時，雖稱該乙○○國民身分證是綽號黑人之人即被告丙○○所交付，但其並稱：是我們兩人坐計
    程車去當舖贖回的，丙○○在門口沒有進去，我自己進去當舖裡面的 (見本院九
    十一年度他字第二五八號卷內九十一年十一月十四日訊問筆錄) 。稽之證人即三
    泰當舖負責人林文欽之妻高秀真於偵查中證稱：來典當和贖當是不同的人 (見偵
    查卷第一五○頁) ，可見被告甲○○於本院九十一年十一月十四日第一次訊問時
    ，雖稱該乙○○國民身分證是被告丙○○所交付，但其並稱後來是伊自己進去當
    舖贖回的乙節，則明顯與事實不符。
  (三)從而，被告甲○○雖曾自白其有自丙○○處收受乙○○國民身分證等語，但單憑
    此等自白實難認係與事實相符。此外，本件復查無其他積極證據足以證明被告甲○○有何公訴人所指之收受贓物情事，不能證明被告甲○○有此部分犯行，此部
    分原應諭知無罪之判決，然因公訴意旨認此部分與前開論處罪刑部分有牽連犯之
    裁判上一罪關係，基於審判不可分原則，爰不另為無罪之諭知，附此敘明。
乙、被告丙○○部分：
一、公訴意旨略以：被告丙○○意圖為自己不法之所有，於八十九年三月底後之某日
    ，在不詳處所拾獲乙○○所有而遺失之國民身分證一張並加以侵占入己持有，嗣
    於八十九年底某日在中和市○○路○段附近將該乙○○國民身分證交付被告甲○○，因認被告丙○○所為涉犯刑法第三百三十七條之侵占遺失物罪嫌。
二、被告丙○○於警訊、偵查中未曾到案，其於本院審判期日經合法傳喚亦未到庭，
    其於本院調查時則否認有何侵占遺失物犯行，辯稱：伊未拾得該乙○○國民身分
    證，亦未曾將乙○○國民身分證交付甲○○。甲○○有把錄放影機、ＶＣＤ的當
    單賣給伊，賣給伊四千元，伊花二千元去跟當舖贖回來的。總共六千元，連利息
    六千多元。伊從當舖拿回來錄放影機以後，聊天的時候問甲○○怎麼去當的，甲○○有拿這張身分證出來給伊看過等語。
三、經查，公訴意旨認被告丙○○涉有前開侵占遺失物罪嫌，係以被告甲○○於警訊
    及偵查中自白其自丙○○處收受該乙○○國民身分證為其主要論據。而查，單憑
    此等自白難認係與事實相符，其理由已如前述，自不得遽論被告丙○○有何拾得
    乙○○遺失之國民身分證並予侵占之情事。此外，本件復查無其他積極證據足以
    證明被告丙○○有何公訴人所指之侵占遺失物犯行，不能證明被告丙○○犯罪，
    爰依法諭知無罪之判決。
四、被告丙○○經合法傳喚無正當理由不到庭，本院認係應諭知無罪之案件，爰不待
    其陳述逕行判決。
據上論斷，應依刑事訴訟法第二百九十九條第一項前段、第三百條、第三百零一條第
一項、第三百零六條，刑法第二條第一項前段、第二百十七條、第四十七條、第四十
一條第一項前段、第二百十九條，罰金罰鍰提高標準條例第二條，判決如主文。
本案經檢察官馬凱蕙到庭執行職務。
中      華      民      國    九十二    年      一      月    二十二    日
                                臺灣板橋地方法院刑事第五庭
                                    法  官    戴   嘉   清
右正本證明與原本無異
如不服本判決應於送達後十日內向本院提出上訴狀
                                    書記官    陳   春   銘
中      華      民      國    九十二    年      一      月     二十九   日
附錄本案論罪科刑法條全文：
刑法第二百十七條
偽造印章、印文或署押，足以生損害於公眾或他人者，處三年以下有期徒刑。
盜用印章、印文或署押，足以生損害於公眾或他人者，亦同。


司法院資訊處製作；財團法人民間司法改革基金會備份。
